臺灣新竹地方法院民事裁定
聲　請　人　蘇水德
相　對　人　蘇頭
關　係　人　蘇素麗　　新竹縣湖.
上列聲請人對於相對人聲請監護宣告事件，本院裁定如下：
    主  文
宣告蘇頭（民國○○○年○月○○○日生，身分證統一編號：Ｚ0
00000000號）為受監護宣告之人。
選定蘇水德（民國○○○年○月○○日生，身分證統一編號：Ｚ0
00000000號）為受監護宣告之人之監護人。
指定蘇素麗（民國○○○年○月○日生，身分證統一編號：Ｚ000
000000號）為會同開具財產清冊之人。
聲請程序費用新臺幣壹仟元由受監護宣告之人負擔。
    理  由
一、聲請意旨略以：聲請人為相對人蘇頭之子，相對人因車禍而
    頭部外傷合併內出血等症狀，雖延醫診治但不見起色，致精
    神障礙或其他心智缺陷，為意思表示或受意思表示，或辨識
    其意思表示效果之能力，顯有不足。為此，依民法第15條之
    1 第1 項、第1111條、第1113條之1 、民事訴訟法第597 條
    第1 項、第624 條之1 第3 項規定，聲請准予對相對人為輔
    助宣告，並請指定聲請人為相對人之輔助人。如若本院認為
    相對人已達可宣告監護之程度，則聲請人願意變更聲請，請
    本院依民法第14條第1 項規定為監護宣告，並選定聲請人為
    相對人之監護人暨指定蘇素麗為會同開具財產清冊之人等語
    ，並提出戶籍謄本、東元綜合醫院乙種診斷證明書等為證。
二、按「對於因精神障礙或其他心智缺陷，致不能為意思表示或
    受意思表示，或不能辨識其意思表示之效果者，法院得因本
    人、配偶、四親等內之親屬、最近一年有同居事實之其他親
    屬、檢察官、主管機關或社會福利機構之聲請，為監護之宣
    告。」民法第14條第1 項定有明文。次按「受輔助宣告之人
    有受監護之必要者，法院得依民法第14條第1 項規定，變更
    為監護之宣告。」同法第15條之1 第3 項亦分別定有明文。
三、次參諸民事訴訟法第624 條之8 「法院對於輔助宣告之聲請
    ，認有監護之必要者，應向聲請人曉諭變更為監護宣告之聲
    請，不為變更者，應駁回其聲請。」之規定，雖原為輔助宣
    告之聲請，然經鑑定以及法院認定結果，如已達監護宣告之
    要件者，原聲請人自得變更為監護宣告之聲請。經查本院電
    話聯繫聲請人時，聲請人之代理人龔玉麗即已表示如若本院
    認為相對人已達可宣告監護之程度，則聲請人願意變更聲請
    ，請本院依民法第14條第1 項規定為監護宣告（詳卷內公務
    電話紀錄表一紙），足見本件聲請人雖聲請對相對人為輔助
    宣告，然於相對人如符合受監護宣告之要件時，亦願意變更
    為監護宣告之聲請，合先說明。
四、經查，聲請人為相對人之子，有聲請人提出之戶籍謄本附卷
    可憑，是聲請人為相對人之四親等內之親屬無訛。又經本院
    於民國100 年2 月14日會同鑑定人即東元綜合醫院林正修醫
    師就相對人之現況為鑑定時，相對人就本院之訊問回答如下
    ：「（點呼相對人）【沒有反應】；（會不會覺得冷？）【
    沒有反應】；（今年幾歲？）【沒有反應】；（來這裡住多
    久了？）【沒有反應】。」等情，足見相對人對於本院之訊
    問，均沒有反應，有本院同日鑑定筆錄1 份在卷可佐。又鑑
    定人於同日就相對人之鑑定結果認：相對人因車禍外傷，頭
    部外傷合併內出血，接受過手術治療，目前認知及語言功能
    退化，建議為監護宣告，亦有本院同日鑑定筆錄及鑑定人結
    文各1 份附卷可稽。另參酌鑑定人就相對人之鑑定結果認：
    相對人為頭部外傷合併顱內出血，造成器質性腦病變。相對
    人於鑑定中，意識模糊，對於鑑定人員的問題，無語言能力
    ，語言及認知功能明顯退化。綜合相對人的精神狀態，日常
    生活功能，家庭事務及財務處理能力，研判目前個案因精神
    障礙（器質性腦病變），致不能為辨識其意思表示之效果，
    建議為監護之宣告等情，有東元綜合醫院100 年2 月23日東
    秘總字第100000060A號函暨所附精神鑑定報告1 份在卷可稽
    ，足見相對人已因頭部外傷合併顱內出血症狀，致不能為意
    思表示、受意思表示，或不能辨識其意思表示之效果至明。
    從而，本院爰准依聲請人之變更聲請，宣告相對人蘇頭為受
    監護宣告之人。
五、次按受監護宣告之人應置監護人；法院為監護之宣告時，應
    依職權就配偶、四親等內之親屬、最近一年有同居事實之其
    他親屬、主管機關、社會福利機構或其他適當之人選定一人
    或數人為監護人，並同時指定會同開具財產清冊之人，民法
    第1110條、第1111條第1 項定有明文。又監護宣告之裁定，
    應同時選定監護人及指定會同開具財產清冊之人，並附理由
    ，民事訴訟法第604 條第1 項亦有規定。查聲請人為受監護
    宣告之人即相對人之子，已如前述，聲請人表達擔任監護人
    之意願，並經相對人之配偶蘇楊美苑、相對人子女蘇水來、
    蘇素麗以書狀陳明同意由聲請人擔任相對人之監護人，此有
    同意書1 紙附卷可佐，本院參酌上情，認由聲請人任監護人
    ，最能符合受監護宣告之人之最佳利益，爰選定聲請人為其
    監護人。又關係人蘇素麗為相對人之女，其既表明願擔任相
    對人之會同開具財產清冊之人，亦有同意書1 紙在卷可稽，
    爰並指定其為相對人之會同開具財產清冊之人，以維護相對
    人之利益。
六、依民事訴訟法第608 條第1 項裁定如主文。
中    華    民    國  100     年    4     月    18    日
                   家事法庭     法  官  林秋宜
正本係照原本作成。
如不服本裁定關於選定監護人之部分，應於送達後10日內向本院
提出抗告狀，並繳納抗告費新臺幣1 千元；其餘關於監護宣告之
部分，不得抗告。
中    華    民    國  100     年    4     月    18    日
                                書記官  許庚森